臺灣新北地方法院民事裁定　　　　　　110 年度再易字第12號
再審原告　　蕭詠銓　
再審被告　　賴信維（原名：賴文正）

上列當事人間請求給付服務費事件，再審原告對於中華民國108
年4 月24日本院106 年度簡上字第430 號確定判決提起再審之訴
，本院裁定如下：
    主  文
再審之訴駁回。
再審訴訟費用由再審原告負擔。
    事實及理由
一、再審原告主張略以：
  ㈠再審原告前與再審被告間給付報酬事件，經鈞院於民國108
    年4 月24日以106 年度簡上字第430 號判決確定，命再審原
    告需返還再審被告新臺幣（下同）20萬5,686 元，判決理由
    一再錯誤解釋成新北市○○區○○段0000地號土地（下稱系
    爭公館段1170地號土地）需賣至500 萬元，方能請求再審被
    告給付居間報酬20萬元，惟上開判決理由完全不符事實，再
    審被告一再空言主張，且無從提出其他事證證明，卻為不利
    於再審原告的認定，遭鈞院給予錯誤的判決。
  ㈡迄今事隔2 年餘月，再審原告於110 年7 月15日裝修老家時
    ，忽然在書籍內尋獲兩造於96年簽訂之委託授權書乙紙（下
    稱系爭委託授權書），系爭委託授權書內確實記載再審被告
    其持有系爭公館段1170地號土地確定以350 萬出售，就該付
    20萬元報酬的事實，除非新北市○○區○○段0000○0000地
    號土地沒能賣出，系爭公館段1170地號才需賣500 萬元，然
    再審原告早就順利幫再審被告將二處土地一同售出了，鈞院
    之認定有誤，再審原告今發現上述新證據，且未經鈞院斟酌
    ，爰依民事訴訟法第496 條第1 項第13款及497 條規定，對
    確定判決提起再審之訴等語。
二、按再審之訴，應於30日之不變期間內提起；前項期間，自判
    決確定時起算，判決於送達前確定者，自送達時起算：其再
    審之理由發生或知悉在後者，均自知悉時起算；但自判決確
    定後已逾5 年者，不得提起，民事訴訟法第500 條第1 、2
    項分別定有明文。是提起再審之訴之原告，如主張其再審理
    由知悉在後者，應就所主張此有利己之事實負舉證責任（最
    高法院30年抗字第443 號判例、98年度台抗字第616 號裁定
    意旨參照）。次按提起再審之訴，應表明原確定判決有民事
    訴訟法第496 條第1 項各款或第497 條情形之再審理由，及
    關於再審理由並遵守不變期間之證據，此為同法第501 條第
    1 項第4 款所明定。故再審原告提起再審之訴，自應於訴狀
    內表明其遵守不變期間之證據，若主張再審理由知悉在後，
    亦應就其所主張之事實，於再審訴狀中表明，且提出已遵守
    不變期間之證據，若未表明者，其再審之訴即屬不合法，毋
    庸命其補正，法院應以裁定駁回之（最高法院60年度台抗字
    第538 號判例意旨參照）。末按再審之訴不合法者，法院應
    以裁定駁回之，民事訴訟法第502 條第1 項亦有明文。
三、經查，再審原告請求再審被告給付服務費事件，經本院板橋
    簡易庭於106 年9 月21日以106 年度板簡字第1259號判決再
    審原告勝訴，再審被告不服提起上訴，經本院於108 年4 月
    24日以106 年度簡上字第430 號判決廢棄原判決，改判駁回
    再審原告在第一審之訴及假執行之聲請，並駁回再審原告在
    第二審追加之訴確定（因本件係不得上訴第三審，故於108
    年4 月24日宣判時即確定，下稱原確定判決），再審原告於
    108 年5 月2 日收受原確定判決等情，業經本院調卷前開卷
    宗核閱屬實。再審原告雖主張於原判決確定後之110 年7 月
    15日裝修老家時，在書籍內尋獲兩造於96年簽訂之委託授權
    書乙紙，主張有民事訴訟法第496 條第1 項第13款及497 條
    情形，並提出系爭委託授權書及報價單為憑（見本院卷第15
    、47頁）。惟再審原告所提出之報價單，僅能證明華昇室內
    設計有限公司於110 年7 月15日對於板橋區大智街四樓房屋
    進行裝修，並無法證明再審原告確係於此時知悉有此證據存
    在，且似無可能於提出報價單當日，即找到系爭委託授權書
    再審原告未舉證證明其確於110 年7 月15日尋獲系爭委託授
    權書，難認再審原告已依民事訴訟法第501 條第1 項第4 款
    規定提出記載關於遵守不變期間之證據，本件應回歸原則，
    自確定判決送達時之108 年4 月24日起算再審期間，然再審
    原告於110 年9 月13日始提起本件再審之訴，已逾30日不變
    期間，再審起訴程式顯非合法，應予駁回。
四、本件再審之訴為不合法，已如上述。即便再審原告以發現未
    經斟酌之證物即系爭委託授權書、原確定判決就足影響於判
    決之重要證物漏未斟酌為由，提起本件再審之訴。然查：
  ㈠關於再審原告主張，原確定判決有民事訴訟法第496 條第1
    項第13款之再審事由部分：
  1.按當事人發現未經斟酌之證物或得使用該證物者，得以再審
    之訴對於確定終局判決聲明不服；但以如經斟酌可受較有利
    益之裁判者為限，民事訴訟法第496 條第1 項第13款定有明
    文。所謂當事人發現未經斟酌之證物或得使用該證物，係指
    前訴訟程序事實審之言詞辯論終結前已存在之證物，但不知
    有該證物，現始知之，或雖知有此證物，而不能使用，現始
    得使用者而言；且以發現未經斟酌或得使用之證據為再審理
    由者，必以該證據若經斟酌即可受較有利益之裁判者為限（
    最高法院29年渝上字第1005號判決、32年上字第1247號判決
    、108 年度台抗字第705 號裁定要旨參照）。故必當事人在
    客觀上確不知該證物存在致未斟酌，現始知之，或依當時情
    形有不能檢出該證物者，始足當之，倘按其情狀依一般社會
    通念，尚非不知該證物或不能檢出或命第三人提出者，均無
    該條款規定之適用（最高法院103 年度台抗字第770 號裁定
    要旨參照）。當事人以發現得使用未經斟酌之證物為再審理
    由者，並應就其在前訴訟程序不能使用之事實，依民事訴訟
    法第277 條前段規定負舉證責任（最高法院98年度台上字第
    1258號判決要旨參照) 。
  2.查前訴訟程序事實審於108 年3 月20日言詞辯論終結，再審
    原告既主張於本院一審106 年9 月11日言詞辯論期日有提出
    委託書（見本院106 年度板簡字第1259號卷第100 頁），嗣
    後卻又於110 年7 月19日表示伊於110 年7 月15日找到系爭
    委託授權書，隨即具狀檢送到院。對此，再審原告並未舉證
    證明有何事實上之障礙或其他原因，致其不能於前訴訟程序
    中提出以供法院斟酌，客觀上難認再審原告於前訴訟程序確
    有不知有該證物存在現始知悉，或依當時情形有不能檢出該
    證物情事，核與民事訴訟法第496 條第1 項第13款所定要件
    已有不合。
  ㈡關於「原確定判決就足影響於判決之重要證物漏未斟酌」之
    部分：再審原告於原確定判決訴訟程序中，並未提出系爭委
    託授權書，亦未就此聲請法院調查證據，則原確定判決自無
    所謂就再審原告已提出之證物未加斟酌，或忽視其聲明之證
    據而不予調查等情形。再審原告主張於本院一審106 年9 月
    11日言詞辯論期日曾提出委託書，然觀再審原告於106 年9
    月11日言詞辯論期日提出之委託書，顯與本件再審原告提出
    之系爭委託授權書不同。故即便本件符合再審不變期間，亦
    無民事訴訟法地496 條第1 項第13款、第497 條之再審事由
    。
五、綜上所述，再審原告未於判決確定時起30日之不變期間內提
    起再審之訴，亦未就於原確定判決送達後之何時，始知悉上
    開再審理由一節，提出具體證據資料以為證明，揆諸首揭判
    例及說明，本院自毋庸命其補正，而應認其提起再審之訴不
    合法，逕以裁定駁回之。
六、據上論結，本件再審之訴為不合法，依民事訴訟法第502 條
    第1 項、第95條、第78條，裁定如主文。
中    華    民    國   110    年    12    月    8     日
                  民事第一庭  審判長法  官  張紫能
 
                                    法  官  毛崑山
 
                                    法  官  張惠閔
以上正本係照原本作成。
本裁定不得抗告。
中    華    民    國   110    年    12    月    9     日
                                    書記官  林沂㐵